臺灣高等法院臺中分院刑事判決　　　　96年度上訴字第1803號
上　訴　人　臺灣南投地方法院檢察署檢察官
被　　　告　丁○○
　　　　　　　　　　號
指定辯護人　本院公設辯護人　丙○○
上列上訴人因被告強盜等案件，不服臺灣南投地方法院95年度訴
字第930號中華民國96年4月30日第一審判決（起訴案號：臺灣南
投地方法院檢察署95年度偵緝字第242號），提起上訴， 本院判
決如下：
    主  文
原判決關於恐嚇取財未遂罪部分撤銷。
丁○○連續犯恐嚇取財未遂罪，處有期徒刑伍月，如易科罰金，
以銀元參佰元即新臺幣玖佰元折算壹日，減為有期徒刑貳月又拾
伍日，如易科罰金，以銀元參佰元即新臺幣玖佰元折算壹日。
其餘上訴駁回。
    事  實
原審判決書所記載關於恐嚇取財未遂罪之事實，與本院認定之犯
罪事實相同，玆引用之。（如附件）
    理  由
壹、有罪部分即關於恐嚇取財未遂罪犯行（撤銷原判決）部分：
一、引用原審判決書關於恐嚇取財未遂罪所記載之證據及理由（
    除應依中華民國96年罪犯減刑條例予以減刑外，詳如理由三
    ）
二、公訴人上訴意旨雖以：被告於警詢時並不否認曾攜帶具有手
    槍外形之物品前往告訴人住處，且證人乙○○、戊○○復均
    證稱確有看到被告持具有手槍外形之之黑色物體抵住其二人
    胸口，要求其二人交付被告新臺幣1千元。 又依一般人見到
    被告手持槍枝（不管真假槍）之物品抵住胸口，均足以使在
    場之人心生畏懼，而不能或不敢抵抗，原審判決卻以證人事
    後未報案而認為證人當時僅有恐懼，並未達到不能抗拒之程
    度，認事用法尚有未當云云。惟查被告於案發當天除向乙○
    ○以「要戊○○死給他看，不然不放過你（指乙○○）」等
    足以使人心生畏怖之話語恫嚇乙○○外，並以具手槍外形之
    黑色物體抵住被害人之胸口，要求其二人拿出錢財，足使二
    人認生命遭受威脅而生恐懼之心，被告有恐嚇取財未遂之犯
    行固屬明確，惟被害人乙○○及戊○○二人於審理時已供證
    「被告之行為沒有太過份、沒有損失，所以才沒有報案。」
    等情，可見被告當時僅此所為只達使被害人心懷恐懼，尚未
    達使被害人之意思自由不能抗拒之程度，而為被告非有強盜
    事實之認定，核與經驗法則及論理法則並無不合。
三、被告犯罪時間在中華民國96年4月24日以前， 合於減刑條件
    ，應予以減刑，爰依中華民國96年罪犯減刑條例第2條第1項
    第3款予以減刑，原審認被告罪證明確，予以論罪科刑， 固
    非無見，惟查原審未及依上開中華民國96年罪犯減刑條例予
    以減刑，尚有未洽。公訴人上開上訴意旨指摘原判決不當，
    雖無理由，惟原判決既有可議，即無可維持，自應由本院加
    以撤銷改判。爰審酌被告僅因細故即為本件犯行，其動機實
    屬可議，且所為之手段造成被害人內心恐懼之程度，惟索求
    之金額尚不高，及未造成被害人其他損害等一切情狀，量處
    如主文第2項所示之刑，及減得之刑， 並諭知易科罰金之折
    算標準。
四、又被告行為時之易科罰金折算標準，修正前罰金罰鍰提高標
    準條例第2條前段（現已刪除）規定， 就其原定數額提高為
    100倍折算1日，則本件被告行為時之易科罰金折算標準，應
    以銀元300元折算1日，經折算為新臺幣後，應以新臺幣 『
    900元』折算為1日。惟94年2月2日總統令修正公布95年7月1
    日施行之刑法第41條第1項前段則規定：「 犯最重本刑為五
    年以下有期徒刑以下之刑之罪，而受六個月以下有期徒刑或
    拘役之宣告者，得以『新臺幣一千元、二千元或三千元』折
    算一日，易科罰金。」比較修正前後之易科罰金折算標準，
    以95年7月1日施行前之規定，較有利於被告。是以本件被告
    減刑後，仍依刑法第2條第1項前段之規定，應依95年7月1日
    施行前之規定刑法第 41條第1項前段併諭知易科罰金折算之
    標準。
貳、無罪部分即關於被訴恐嚇危害安全罪（維持原判決）部分：
一、本案經本院審理結果，認被告被訴恐嚇危害安全罪犯行係屬
    不能證明，其證據及理由，業據第一審判決書理由欄記載甚
    詳，爰引用之（如附件）。原審以不能證明被告犯罪，而依
    刑事訴訟法第三百零一條第一項規定，諭知無罪之判決，經
    核認事用法，並無不合。
二、檢察官上訴意旨雖謂「被告恐嚇之犯罪事實，業據告訴人乙
    ○○及戊○○於警詢時指述歷歷，乙○○於偵查中、審判中
    證述在卷，被告恐嚇罪嫌堪已認定」云云，惟查被害人戊○
    ○及乙○○二人於警偵訊及原審審理時之證述，關於被告係
    於案發當日或案發翌日、係向乙○○及戊○○或僅向乙○○
    恫嚇之內容為「不要亂說話」或「不要亂說話，否則要來找
    你們開槍」等重要之點，被害人二人之證述並不一致，甚至
    乙○○及戊○○本身前後之證述亦有相當之歧異，自難以被
    害人顯有瑕疵之片面指訴，而遽以認定被告之罪責，原判決
    因而認被告並無恐嚇危害安全之罪行，於法並無不合。公訴
    人上訴認應就被告予以論罪科刑，而指摘原判決不當，為無
    理由，應予駁回。
參、本件被告經合法傳喚，無正當理由不到庭，爰依刑事訴訟法
    第三百七十一條之規定，不待其陳述，逕行判決。
據上論結，應依刑事訴訟法第368條、第369條第1項前段、第364
條、第373條、第371條、第299條第一項前段、第300條、刑法第
2條第1項前段、第346條第3項、第1項、第25條第2項，修正前刑
法第56條、第41條第1項前段，罰金罰鍰提高標準條例第1條前段
、修正前第2條，中華民國96年罪犯減刑條例第2條第1項第3款、
第7條、第9條，判決如主文。
本案經檢察官甲○○到庭執行職務。
中　　華　　民　　國　　96　　年　　10 　　月　　30　 日
            刑事第二庭    審判長法　官  李  璋  鵬
                                法　官  張  靜  琪
                                法　官  蕭  錦  鍾
上列正本證明與原本無異。
公訴強盜罪部分檢察官得上訴外，餘不得上訴。
如不服本判決應於收受本判決後10日內向本院提出上訴書狀，其
未敘述上訴理由者，並得於提起上訴後10日內向本院補提理由書
狀（均須按他造當事人之人數附繕本）「切勿逕送上級法院」。
                                書記官  蕭  訓  慧
中　　華　　民　　國　　96　　年　　10 　　月　　31　 日
